臺灣新北地方法院行政訴訟判決　　　　　110年度交字第360號
原　　　告　樂庭環保工程有限公司

代　表　人　吳俊謀　
被　　　告　新北市政府交通事件裁決處

代　表　人　李忠台　
訴訟代理人　黃慧婷　　律師

上列當事人間因交通裁決事件，原告不服被告民國110年6月24日
製開新北裁催字第48-U00000000號違反道路交通管理事件裁決，
向本院提起行政訴訟，本院判決如下：
    主  文
一、原告之訴駁回。
二、訴訟費用新臺幣參佰元由原告負擔。
    事實及理由
壹、程序方面：
一、原告不服被告所為道路交通管理處罰條例第 8條的裁決而提
    起撤銷訴訟，依行政訴訟法第237條之1，應適用交通裁決事
    件訴訟程序。本件因卷證資料已經明確，本院依同法第237
    條之7規定，於是不經言詞辯論，直接裁判。
二、按「地方法院行政訴訟庭收受前條起訴狀後，應將起訴狀繕
    本送達被告。被告收受起訴狀繕本後，應於二十日內重新審
    查原裁決是否合法妥當，並分別為如下之處置：一、原告提
    起撤銷之訴，被告認原裁決違法或不當者，應自行撤銷或變
    更原裁決。但不得為更不利益之處分。四、被告重新審查後
    ，不依原告之請求處置者，應附具答辯狀，並將重新審查之
    紀錄及其他必要之關係文件，一併提出於管轄之地方法院行
    政訴訟庭。」，行政訴訟法第237 條之4 第2 項第1 款、第
    4 款分別定有明文，此係新修正行政訴訟法（於民國〈下同
    〉100 年11月23日修正公布），基於交通裁決事件所具質輕
    量多之特殊性質，並為使法律關係及早確定，爰創設「重新
    審查」之特別救濟機制，而免除訴願之前置程序，俾原處分
    機關能再次自我審查原裁決是否合法妥當，滿足依法行政之
    要求，並可兼顧當事人之程序利益，避免當事人不必要之時
    間、勞力、費用之浪費，亦可達成司法資源之有效利用。倘
    原處分機關審查結果認原裁決確有違法或不當之情事，自可
    撤銷或變更原裁決，並就同一違規事實為新裁決並為答辯，
    至於此變更後之新裁決如仍非完全依原告之請求處置，依行
    政訴訟法第237 條之4 第3 項規定之反面解釋，自非得視為
    原告撤回起訴，管轄法院仍應就原處分機關變更後所為之新
    裁決及答辯為審判對象，繼續進行審理。查被告本以110年
    5月6日新北裁催字第48-U00000000號違反道路交通管理事件
    裁決書，裁處原告：「一、罰鍰新臺幣〈下同〉9萬元，吊
    扣駕駛執照12個月，並應參加道路交通安全講習，罰鍰及駕
    駛執照限於110年6月5日前繳納、繳送，講習日期由辦理講
    習機關另行通知。二、上開罰鍰及駕駛執照逾期不繳納、繳
    送者：（一）罰鍰依法移送強制執行，自110年6月6日起吊
    扣駕駛執照24個月，並限於110年6月20日前繳送。（二）
    110年6月20日前未繳送駕駛執照者，自110年6月21日起吊銷
    駕駛執照，並逕行註銷駕駛執照。（三）駕駛執照吊（註）
    銷後，自110年6月21日起一年內不得重新考領駕駛執照。
    三、倘本案經提起行政訴訟，俟法院判決確定後，再行辦理
    罰鍰及吊扣事宜。」；嗣經原告不服，提起行政訴訟，本院
    依職權移請被告重新審查後，因吊扣駕照部分於法人並無實
    益，被告改以110年6月24日新北裁催字第48-U00000000號違
    反道路交通管理事件裁決書裁處原告：「一、罰鍰9萬元，
    並限於110年7月24日前繳納。二、上開罰鍰逾期不繳納者，
    依法移送強制執行。」，而因原告起訴時即訴請撤銷全部之
    處罰內容，是被告所為新裁決自非完全依原告之請求處置，
    揆諸前開規定，本件司法審查之對象即應係被告110年6月24
    日新北裁催字第48-U00000000號違反道路交通管理事件裁決
    書。
貳、實體方面：
一、爭訟概要：緣原告樂庭環保工程有限公司之受僱人駕駛車牌
    號碼00-000號自用大貨車（下稱系爭汽車），於民國（下同
    ）110年2月25日16時34分行經新北市鶯歌區東鶯里平交道時
    ，因有「闖越平交道(西往東)」之違規行為，經民眾於110
    年2月25日(符合處罰條例第7之1條)向內政部警政署鐵路警
    察局臺北分局(下稱原舉發單位)敘明違規事實後，經原舉發
    單位調閱系爭平交道之監視器畫面認定違規屬實，爰於110
    年2月26日（符合道路交通管理處罰條例第90條）填製鐵警
    行字第U00000000號舉發違反道路交通管理事件通知單予以
    舉發，記載應到案日期110年4月12日前，並移送被告處理，
    原告於110年3月16日提出申訴，嗣經被告調查認定原告有「
    警鈴已響、閃光號誌已顯示，闖平交道」之違規事實，乃依
    道路交通管理處罰條例第54條第1款、第24條（第1項第4款
    ）及違反道路交通管理事件統一裁罰基準表等規定，以110
    年5月6日新北裁催字第48-U00000000號違反道路交通管理事
    件裁決書，經本院依職權移請被告重新審查後，因吊扣駕照
    部分於法人並無實益，被告於110年6月24日重新製開新北裁
    催字第48-U00000000號違反道路交通管理事件裁決書（下稱
    原處分），裁處「原告罰鍰9萬元，並限於110年7月24日前
    繳納。」。原告不服，遂提起本件行政訴訟。
二、原告起訴主張及聲明：
㈠、主張要旨：
⑴、罰單上載明「民眾檢舉」，所附採證照片，其照片顯示與拍
    攝角度，明顯為路口監視器所擷取之畫面，與載明事實不符
    ，架設監視器的目的，為維持治安並防止犯罪目的之所用，
    然用做於舉發交通違規之依據，違反比例原則與侵害人權有
    踰越權限與濫用權力之嫌。
⑵、採證照片模糊不清，難以辨識車牌號碼，並照片4無日期時
    間無法證實與前3張照片之關連性，且就照片4並無明顯違規
    之行為，原告也親赴新北市政府交通事件裁決處服務中心，
    觀看影片，其影片一樣模糊不清，難以辨車牌號碼，何以證
    明為本公司之車輛，懇請撤銷罰單。
⑶、認定事實須憑證據，不得出於臆測，此項證據法則，自為行
    政所適用，當事人主張事實，須負舉證責任，倘其所提出之
    證據，不足為主張事實之證明，自不能認其主張之事實為真
    實，又行政官署對於人民有所處罰，必須確實證明其違法之
    事實，倘不能確實證明違法事實之存在，其處罰即不能認為
    合法舉發違規之車牌號碼照片，完全模糊不清，若以此證據
    處罰違規，自不合法，懇請撤銷罰單。
㈡、聲明：
 1、原處分撤銷。2、訴訟費用由被告負擔。
三、被告答辯及聲明：
㈠、答辯要旨：
⑴、經查原告於系爭時地，在平交道之閃光號誌已顯示且警鈴聲
    已響時(附件一「車號00-000 00000000000_2nd.avi」2021/
    02/25 16:33:54)，仍逕行穿鐵路平交道，有原舉發單位提
    供之採證影片可證其違規事實存在(附件一「車號00-000
    00000000000_2nd.avi」2021/02/25 16:34:02)，參原告之
    車輛通過系爭地點時，鐵路平交道之警鈴聲及警示燈早已開
    始提示長達8秒以上之時間，應可合理期待有盡一般駕駛注
    意義務之人均可辨別系爭當時鐵路平交道正有列車欲通過，
    然原告卻捨此未為，逕自闖越平交道並致放下之遮斷器毀損
    ，原告於起訴狀中對此亦不爭執，堪認其屬真實。
⑵、次參原舉發單位提供之另一路口監視器畫面，可清楚看見系
    爭當時闖越平交道之車輛車牌號碼為「00-000」無誤( 附件
    一「00000000000.avi 」00:00:39、被證6 ，照片編號4)，
    原舉發單位所判斷之依據乃非原告所指之單純臆斷，原告對
    此容有誤解；另本案乃經鐵路平交道附近之保全人員親眼目
    睹而致電原舉發單位處理，按處罰條例第7 之1 條規定：「
    對於違反本條例之行為者，民眾得敘明違規事實或檢具違規
    證據資料，向公路主管或警察機關檢舉，經查證屬實者，應
    即舉發。但行為終了日起逾7 日之檢舉，不予舉發。」，由
    此可知民眾可透過「敘明違規事實」或「檢具違規證據」二
    種方式促成公路主管或警察機關之調查程序，經上開機關查
    證屬實者，即「應」舉發，本件檢舉人其雖未能提供檢舉影
    片，惟經其敘明違規事實後，由原舉發單位審視系爭地點遮
    斷器毀損情形並輔以監視器判斷，應已足證原告確有本件違
    規事實存在，原舉發單位依法即應予以舉發而無庸再要求檢
    舉人提供檢舉影像。
⑶、再者，闖越平交道乃屬影響多數不特定人生命、身體及財產
    安全之重大交通違規，應已屬可合法調閱監視器之重大事由
    ，且原告於系爭地點所為，應屬於民眾於無合理隱私期待範
    圍之公開領域所為之駕駛行為，復按所謂馬賽克理論而言，
    單憑一段僅有幾秒之監視器錄像，尚不足構成任何有足以侵
    害個人隱私權之完整資訊，故本件原舉發單位透過調閱監視
    器以佐證本件違規事實存在之行為，核其侵害隱私之程度並
    衡量其所欲保全之法益而言，尚未逾越比例原則之限制，亦
    無過度侵害人民之隱私權，原告所述應無理由。
⑷、再者，原告既為合法持有系爭車輛之人，有汽車車籍查詢資
    料（被證8）為憑，其對上述規定應知之甚詳，並應確實遵
    守。而本件違規又未經辦理歸責，是原告前揭所述，無非單
    方所執之詞，委無足取。綜上所述，本件原告之訴為無理由
    ，請判決如被告之聲明以維法紀。
㈡、聲明：1、原告之訴駁回。2、訴訟費用由原告負擔。
四、爭點：
㈠、監視器所擷取之畫面是否與事實相符？所提出之證據是否足
    為主張事實之證明？
㈡、由監視器所擷取照片作為舉發違規證據?有無違反比例原則
    、侵害隱私權與濫用權力之嫌？
㈢、被告以原告有「闖越平交道 (西往東)」之違規行為，其裁
    罰是否適法有據？
五、本院的判斷：
㈠、前提事實：
    爭訟概要欄所載之事實，除上開爭點外，其餘事實為原告所
    不爭執，且有民眾檢舉資料、鐵警行字第U00000000號舉發
    違反道路交通管理事件通知單及送達證書、原告之 110 年
    3 月 16 日申訴書、110 年 3 月 29 日鐵警北分行字第110
    0002430 號函（見本院卷第 59 頁至 72 頁）、新北裁催字
    第 48 -U00000000 號違反道路交通管理事件裁決書及送達
    證書（見本院卷第 77 頁至 79 頁）、110 年 5 月 28 日
    鐵警北分行字第 1100004422 號函附違規照片、員警回覆單
    、110年6月24日重新製開之新北裁催字第48-U00000000號
    違反道路交通管理事件裁決書、汽車車籍查詢資料及駕駛人
    基本資料、採證光碟等資料（見本院卷第 85 頁至97頁）
    附卷可憑，此事實自堪認定。
㈡、本件應適用之相關法令：
⑴、道路交通安全規則第104 條第1 項第1 款規定：
    汽車行駛中，駕駛人看到鐵路平交道標誌或標線後，應即將
    速度減低至時速十五公里以下，接近平交道時，應依下列規
    定：一、鐵路平交道設有遮斷器或看守人員管理者，如警鈴
    已響、閃光號誌已顯示或遮斷器已開始放下或看守人員表示
    停止時，應即暫停，俟遮斷器開放或看守人員表示通行後，
    始得通過。如遮斷器未放下或看守人員未表示停止時，仍應
    看、聽鐵路兩方無火車駛來，始得通過。
⑵、道路交通管理處罰條例第3 條第8 款：
    本條例用詞，定義如下：八、車輛：指非依軌道電力架設，
    而以原動機行駛之汽車（包括機車）、慢車及其他行駛於道
    路之動力車輛。
⑶、道路交通管理處罰條例第54條第1 款：
    汽車駕駛人，駕車在鐵路平交道有下列情形之一者，處新臺
    幣一萬五千元以上九萬元以下罰鍰，並吊扣其駕駛執照一年
    。因而肇事者，吊銷其駕駛執照：一、不遵守看守人員之指
    示，或警鈴已響、閃光號誌已顯示，或遮斷器開始放下，仍
    強行闖越。
⑷、道路交通管理處罰條例第24條第1 項第4 款：
    汽車駕駛人，有下列情形之一者，應接受道路交通安全講習
    ：四、有第五十四條規定之情形。
⑸、按「本細則依道路交通管理處罰條例第九十二條第四項規定
    訂定之。」、「處理違反道路交通管理事件之程序及統一裁
    罰基準，依本細則之規定辦理。前項統一裁罰基準，如附件
    違反道路交通管理事件統一裁罰基準表。」，違反道路交通
    管理事件統一裁罰基準及處理細則第1 條、第2條 第1 項、
    第2 項分別亦有明定，是違反道路交通管理事件統一裁罰基
    準及處理細則即係基於法律之授權所訂定，而該處理違反道
    路交通管理事件之統一裁罰基準（即「違反道路交通管理事
    件統一裁罰基準表」）已考量「違反事件」、「法條依據」
    、「法定罰鍰額度或其他處罰」、「違規車種類別或違規情
    節」、「期限內繳納或到案聽候裁決者」、「逾越應到案期
    限30日內，繳納罰鍰或到案聽候裁決者」、「逾越應到案期
    限30日以上60日以內，繳納罰鍰或到案聽候裁決者」、「逾
    越應到案期限60日以上，繳納罰鍰或逕行裁決處罰者」等因
    素，作為裁量之標準，並未違反授權之目的及裁量權之本質
    ，是其不僅直接對外發生效力，且被告亦應受其拘束而適用
    之。
㈢、原告行政訴訟主張意旨略以：「罰單上載明【民眾檢舉】所
    附採證相片，其照片顯示與拍攝角度明顯為路口監視器，有
    擷取之畫面與載明事實不符，亦與監視器設置目的不符，有
    逾越權限與濫用權力」云云：
⑴、按當時情形係東鶯里平交道台灣鐵路管理局約聘之保全人員
    目擊遮斷桿遭車輛撞斷，保全人員隨即致電樹林派出所及交
    通部台灣鐵路管理局台北電務段台北號誌分駐所，告知有車
    輛撞斷平交道遮斷桿並告知車牌號碼為00-000，鐵路管理局
    台北號誌分駐所知悉此事後隨即調閱平交道監視器錄影畫面
    ，並主動提供監視器畫面以供警方製單舉發交通違規，此有
    員警回覆單在卷可稽（見本院卷第89頁）。核與該系爭汽車
    為自用大貨車，顏色為黃色等情相符，此有汽車車籍查詢表
    （見本院卷第93頁）在卷可稽，是以擷取畫面與事實並無不
    符情形。
⑵、按鐵路平交道監視器之作用目的本即係在取締汽車駕駛人駕
    車行經至鐵路平交道前，有道路交通管理處罰條例第54條第
    1至3款之交通違規行為，蓋有上開之交通違規行為，常容易
    發生並導致重大之鐵路交通事故，當然不能僅待發生重大之
    鐵路交通事故之後，始利用監視器之錄影畫面釐清肇事責任
    ，而應係在於重大鐵路交通事故發生之前，即利用監視器取
    締及嚇阻道路交通管理處罰條例第54條第1至3款之交通違規
    行為，以預防重大之交通事故發生。而依道路交通管理處罰
    條例第7條之2第1項7款：「汽車駕駛人之行為有下列情形之
    一，當場不能或不宜攔截製單舉發者，得逕行舉發：七、經
    以科學儀器取得證據資料證明其行為違規。」，準此，使用
    鐵路平交道監視器之錄影畫面取締有道路交通管理處罰條例
    第54條第1至3款之交通違規行為，並無任何違法不當或濫用
    權力之情事可言。
㈣、原告行政訴訟主張意旨略以：「採證照片模糊不清難以辨識
    車牌號瑪，並照片4無日期時間……何以證明為本公司之車
    輛、、、」云云。：惟查：依員警回覆單所載（見本院卷第
    89頁）；「照片編號4之監視器（見本院卷第88頁）係為專
    門設置用於拍攝車牌號碼以利舉發交通違規，其錄影之日期
    時間與原提供照片編號1-3（見本院卷第87頁至88頁上方照
    片）之全景監視器時間均相同，專門拍攝車牌之監視器，本
    就無顯示日期及時間，兩監視器係互補的關係；依據相片黏
    貼表編號1，全景監視器明顯拍攝到該違規車輛於當日16時
    33分54秒出現在畫面左上方，且當時警鈴已響，閃光號誌已
    顯示，依據相片黏貼表編號2，於16時34分01秒該違規車輛
    尚在停止線外，依據相片黏貼表編號3，該違規車輛於16時
    34分04秒闖越平交道，當時遮斷桿正在放下時卻落在闖越平
    交道之車輛00-000之車身上，導致遮斷桿斷裂，職認為該車
    違規事實明確，並透過專門拍攝車牌號碼之監視器取得車牌
    號碼，使用M-Police查詢得知該違規車輛00-000係樂庭環保
    工程有限公司，依道路交通管理處理處罰條例第54條第1 款
    ：「駕車在鐵路平交道有下列情形之一者，處新臺幣一萬五
    千元以上九萬元以下罰鍰，並吊扣其駕駛執照一年。因而肇
    事者，吊銷其駕駛執照：一、不遵守看守人員之指示，或警
    鈐已響、閃光號誌已顯示，或遮斷器開始放下，仍強行闖越
    。」，製單舉發闖越平交道。是以員警係透過專門拍攝車牌
    號碼之監視器，取得車牌號碼再使用M-Police查詢得知該違
    規車輛00-000係樂庭環保工程有限公司所有而加以舉發，並
    非憑空臆測。
㈤、原告行政訴訟主張意旨略以：「認定事實，須憑證據，不得
    出於臆測，當事人主張事實，須負舉證責任，倘其所提出之
    證據，不足為主張事實之證明，若以此證據處罰違規，自不
    合法，懇請撤銷罰單。」云云。惟查：
⑴、依上所述相片黏貼表編號3照片所示，該違規車輛於16時34
    分04秒闖越平交道，導致平交道遮斷桿斷裂，明顯符合違反
    道路交通管理處理處罰條例第54條第1款規定，警鈴已響、
    閃光號誌已顯示，仍闖越平交道之違規事實，不論是現場保
    全人員致電派出所敘述之車輛違規事實及車牌號碼，或是交
    通部台灣鐵路管理局台北電務段台北號誌分駐所提供之監視
    器錄影畫面，均清楚明確表示該違規車輛係樂庭環保工程有
    限公司所屬之車輛00-000，其違規事實事證明確，舉發單位
    依法舉發，並無不法。
⑵、本案乃經鐵路平交道附近之保全人員親眼目睹而致電原舉發
    單位處理，按處罰條例第7之1條規定：「對於違反本條例之
    行為者，民眾得敘明違規事實或檢具違規證據資料，向公路
    主管或警察機關檢舉，經查證屬實者，應即舉發。但行為終
    了日起逾7日之檢舉，不予舉發。」，由此可知民眾可透過
    「敘明違規事實」或「檢具違規證據」二種方式促成公路主
    管或警察機關之調查程序，經上開機關查證屬實者，即「應
    」舉發，本件檢舉人其雖未能提供檢舉影片，惟經其敘明違
    規事實後，由原舉發單位審視系爭地點遮斷器毀損情形並輔
    以監視器判斷，應已足證原告確有本件違規事實存在，而員
    警係因有人通報於110年2月25日16時39分，平交道遮斷桿遭
    車輛（車號00-000）撞斷等情，此有樹林派出所員警公務電
    話紀錄表在卷可參（見本院卷第61頁），原舉發單位依法即
    應予以舉發而無庸再要求檢舉人提供檢舉影像。
㈥、原告行政訴訟主張意旨略以：「由監視器擷取照片作為舉發
    違規證據?有違反比例原則、隱私權與濫用權力」云云。查
    闖越平交道乃屬影響多數不特定人生命、身體及財產安全之
    重大交通違規，應已屬可合法調閱監視器之重大事由，且原
    告於系爭地點所為，應屬於民眾於無合理隱私期待範圍之公
    開領域所為之駕駛行為，單憑一段僅有幾秒之監視器錄像，
    尚不足構成任何有足以侵害個人隱私權之完整資訊，故本件
    原舉發單位透過調閱監視器以佐證本件違規事實存在之行為
    ，核其侵害隱私之程度並衡量其所欲保全之法益而言，尚未
    逾越比例原則之限制，亦無過度侵害人民之隱私權或濫用權
    力情形，原告所述應無理由。
㈦、原告既為合法持有系爭車輛之人，有汽車車籍查詢資料（見
    本院卷第93頁）為憑，其對上述規定應知之甚詳，並應確實
    遵守。而本件違規又未經辦理歸責，是原告前揭所述，無非
    單方所執之詞，委無足取。綜上所述，本件原告之訴為無理
    由。
六、本件判決基礎已經明確，兩造其餘的攻擊防禦方法與訴訟資
    料，經本院斟酌後，核與判決結果不生影響，無一一論述之
    必要，一併說明。
七、結論：原處分並無違誤，原告訴請撤銷為無理由，應予駁回
    。本件第一審裁判費為300元，所以確定第一審訴訟費用額
    為300元，由原告負擔。
八、依行政訴訟法第195 條第1 項後段、第236 條、第98條第1
    項前段、第237 條之8 第1 項、第237 條之9 第1 項，判決
    如主文。
中    華    民    國   110    年    10    月   22   日
                  行政訴訟庭法  官  陳伯厚
一、上為正本係照原本作成。
二、如不服本判決，應於判決送達後20日內，向本院提出上訴狀
    並表明上訴理由（原判決所違背之法令及其具體內容或依訴
    訟資料可認為原判決有違背法令的具體事實），其未載明上
    訴理由者，應於提出上訴後 20 日內向本院補提理由書（上
    訴狀及上訴理由書均須按他造人數附繕本，如未按期補提上
    訴理由書，則逕予駁回上訴），並應繳納上訴裁判費新臺幣
    750 元。
                            書記官  陳柔吟
中    華    民    國   110    年    10    月    22    日